【裁判字號】    97,交抗,2289
【裁判日期】    971229
【裁判案由】    違反道路交通管理處罰條例
【裁判全文】
臺灣高等法院交通事件裁定            97年度交抗字第2289號
                                    97年度交抗字第2295號
抗  告  人
即受處分人  甲○○
上列抗告人因違反道路交通管理處罰條例案件，不服臺灣板橋地
方法院，中華民國97年11月18日所為裁定（95年度交聲字第
2901、2908號），提起抗告，本院裁定如下：
    主  文
抗告駁回。
    理  由
一、按汽車在設有禁止停車標誌、標線之處所不得停車；又，汽
    車駕駛人在設有禁止停車標誌、標線之處所停車者，處新臺
    幣（下同）600元以上1, 200元以下罰鍰，道路交通安全規
    則第112條第1項第4款、道路交通管理處條例第56條第1項第
    4款分別定有明文。
二、本件抗告人即受處分人甲○○所有之車號SD5- 593號輕型機
    車，於民國（下同）97年6月17日上午9時22分許、同日下午
    3 時58分許，違規停放在臺北市○○街61號週邊、慶城街61
    號設有禁止停車標誌之處所，經臺北市停車管理工程處交通
    助理員及臺北市政府警察局松山分局員警分別拍照採證後，
    各依道路交通管理處罰條例第56條第1項第4款規定，以臺北
    市政府交通局北市交停字第1AD247053號、臺北市政府警察
    局北市警交大字第AO0000000號舉發違反道路交通管理事件
    通知單逕行舉發違規；嗣再經交通部公路總局臺北區監理所
    板橋監理站以板監裁字第裁41-1AD247053號、裁41-A000000
    00號違反道路交通管理事件裁決書，依道路交通管理處罰條
    例第56條第1項第4款之規定，分別裁處受處分人甲○○罰鍰
    600元，有臺北市政府交通局北市交停字第1AD247053號舉發
    違反道路交通管理事件通知單、臺北市政府警察局北市警交
    大字第AO0000000號舉發違反道路交通管理事件通知單、交
    通部公路總局臺北區監理所板橋監理站板監裁字第裁41-1AD
    247053號、裁41-A00000000號違反道路交通管理事件裁決書
    各一件在卷可稽（見原法院97交聲字第2908號卷第8頁至第9
    頁、第11頁至第12頁）。
三、受處分人在原法院之聲明異議意旨略以：觀看被舉發3張照
    片，並未拍攝到有禁止停放機車之標誌，其設立地點顯然不
    夠明確，有違明確性原則；如有違規舉發1張已達其目的，
    何以再連續告發，是否有違比例原則？況且松山分局所引用
    的法條有誤，怎可連續處罰？依其設立標誌之圖案書明不夠
    明確，只標明騎樓、人行道機慢車停放區除外，並未書寫明
    確人行道劃格子可停，未劃格子不能，但也有未劃格子亦可
    停放，因此老百姓無所適從；另外，人口密集地方應依人口
    比例設立停車位，不能敷衍了事，否則不敷使用，有違比例
    原則，請求撤銷原處分云云。惟查：
  (一)受處分人甲○○所有之車號SD5- 593號輕型機車，於97年6
    月17日上午9時22分、同日下午3時58分許，違規停放在原處
    分所指舉發違規地點即臺北市○○街61號週邊及慶城街61號
    前之事實，有現場採證彩色照片2幀在卷可憑（見原法院97
    交聲字第2908號卷第15頁）；受處分人對於遺所有之前開機
    車於上揭時、地停車之事實亦不爭執；且觀諸該2幀採證照
    片所示，明顯可見受處分人機車停放地點係在人行道上，而
    該處地面並未劃設機器腳踏車停放線；是以人行道係劃設專
    供行人通行之用，基於道路交通管理之公益目的，自不容私
    人停車佔用以妨礙行人通行之安全。受處分人逕將其機車停
    放在上述設有禁止停車標誌、標線之處所停車，所為顯已違
    反道路交通管理處罰條例第56條第1項第4款之規定；從而，
    受處分人於上揭時、地在設有禁止停車標誌、標線之處所違
    規停車之事實，應堪以認定。
  (二)次查，道路交通管理處罰條例第85條之1第2項第2款規定：
    「第7條之2之逕行舉發案件有下列情形之一者，得連續舉發
    ：... 二逕行舉發汽車有第56條第1項或第57條規定之情形
    ，而駕駛人、汽車所有人、汽車買賣業、汽車修理業不在場
    或未能將汽車移置每逾二小時」。本件受處分人經舉發於設
    有禁止停車標誌、標線之處所停車之違規地點，以該2件之
    現場舉發照片以觀，受處分人違規停車地點現場地、物相同
    ，應為同一地點之違規至明；而2次違規舉發之時間分別為
    97年6月17日9時22分許、同年月17日15時58分許，其間隔已
    逾前開條例規定之「2小時」，則舉發單位因駕駛人違規停
    車後離去而不在場，有當場不能攔截製單舉發之正當理由，
    而予逕行連續舉發，核與前揭得逕行舉發之規定要件亦無不
    符。
  (三)又查，按道路交通管理處罰條例係為加強道路交通管理，維
    護交通秩序，確保交通安全而制定。依中華民國86年1月22
    日增訂公布第85條之1規定，係對於汽車駕駛人違反同條例
    第56條第1項各款而為違規停車之行為，得為連續認定及通
    知其違規事件之規定，乃立法者對於違規事實一直存在之行
    為，考量該違規事實之存在對公益或公共秩序確有影響，除
    使主管機關得以強制執行之方法及時除去該違規事實外，並
    得藉舉發其違規事實之次數，作為認定其違規行為之次數，
    從而對此多次違規行為得予以多次處罰，並不生一行為二罰
    之問題，故與法治國家一行為不二罰之原則，並無牴觸。立
    法者固得以法律規定行政機關執法人員得以連續舉發及隨同
    多次處罰之遏阻作用以達成行政管制之目的，但仍須符合憲
    法第23條之比例原則及法律授權明確性原則。鑑於交通違規
    之動態與特性，則立法者欲藉連續舉發以警惕及遏阻違規行
    為人任由違規事實繼續存在者，得授權主管機關考量道路交
    通安全等相關因素，將連續舉發之條件及前後舉發之間隔及
    期間以命令為明確之規範。道路交通管理處罰條例第85條之
    1得為連續舉發之規定，就連續舉發時應依何種標準為之，
    並無原則性規定。雖主管機關依道路交通管理處罰條例第92
    條之授權，於90年5月30日修正發布「違反道路交通管理事
    件統一裁罰標準及處理細則」，其第12條第4項規定，以「
    每逾二小時」為連續舉發之標準，衡諸人民可能因而受處罰
    之次數及可能因此負擔累計罰鍰之金額，相對於維護交通秩
    序、確保交通安全之重大公益而言，尚未逾越必要之程度。
    惟有關連續舉發之授權，其目的與範圍仍以法律明定為宜。
    道路交通管理處罰條例第56條第2項關於汽車駕駛人不在違
    規停放之車內時，執法人員得於舉發其違規後，使用民間拖
    吊車拖離違規停放之車輛，並收取移置費之規定，係立法者
    衡量各種維護交通秩序之相關因素後，合理賦予行政機關裁
    量之事項，不能因有此一規定而推論連續舉發並為處罰之規
    定，違反憲法上之比例原則，亦經司法院大法官議決釋字第
    604號著有解釋在案。
  (四)再查，道路交通標誌、標線、號誌之設置，係主管機關基於
    整體交通考量所為之縝密規劃，目的係為維護社會大眾使用
    道路之秩序，並確保人車通行之安全。在非緊急避難情況下
    ，尚不能恣意無視交通標誌、標線、號誌之設置，否則交通
    秩序必將無法維繫，人車生命安全亦將無以確保。如認為交
    通標誌、標線、號誌有設置不當之情況，應先依循行政程序
    提出救濟，或向道路主管機關陳述其意見，不得任由民眾各
    自審查認定交通號誌是否設置得當，而逕自決定是否遵守。
    是受處分人以設立標誌之圖案書明不夠明確云云置辯，亦無
    可採。
  (五)又受處分人上述違規時地所為之舉發、處罰，兩者違規時間
    分別為97年6月17日上午9時22分許、同日下午3時58分許，
    時間已相隔六小時之遠，已如前述，則揆諸道路交通管理處
    罰條例第85條之1規定及司法院大法官議決釋字第604號解釋
    意旨，舉發機關及原處分機關對於受處分人此二相隔六小時
    之違規停車行為為連續舉發、處罰，依法即屬有據，是受處
    分人所辯，亦屬無據而不足採。原處分機關分別依道路交通
    管理處罰條例第56條第1項第4款之規定，分別裁處受處分人
    甲○○罰鍰600元，並無違誤。
  (六)綜上所述，受處分所有之上開輕型機車，於上開時、地，有
    違規停放之交通違規事實，已堪認定。
四、原處分機關以本件受處分人違規事實明確，援引首揭規定分
    別裁處車輛所有人即受處分人罰鍰600元，於法並無不合。
    原法院以受處分人之異議為無理由，駁回其本件之聲明異議
    ，亦核無不當。
五、抗告意旨並未明確指出原法院所認定抗告人之違規行為，有
    如何不符事實之處，而仍執前詞，指摘原法院裁定不當，為
    無理由，其抗告應予駁回。
六、據上論結，應依道路交通案件處理辦法第26條，刑事訴訟法
    第412條，裁定如主文。
中    華    民    國    97    年    12    月    29    日
                  刑事第十庭    審判長法  官 楊炳禎
                                      法  官 朱光仁
                                      法  官 陳博志
以上正本證明與原本無異。
不得再抗告。
                                      書記官 陳嘉文
中    華    民    國    97    年    12    月    30    日


司法院資訊處製作；財團法人民間司法改革基金會備份。
